【裁判字號】    97,訴,128
【裁判日期】    971027
【裁判案由】    違反臺灣地區與大陸地區人民關係條例等
【裁判全文】
臺灣花蓮地方法院刑事判決               97年度訴字第128號
公  訴  人  臺灣花蓮地方法院檢察署檢察官
被      告  乙○○
                      號
            丁○○
共      同
選任辯護人  李文平律師
            張照堂律師
上列被告因違反臺灣地區與大陸地區人民關係條例等案件，經檢
察官提起公訴（96年度偵字第3582號），被告等於準備程序進行
中就被訴事實為有罪之陳述，經本院裁定改行簡式審判程序，並
判決如下：
    主  文
乙○○共同連續違反不得使大陸地區人民非法進入臺灣地區之規
定，處有期徒刑壹年肆月；減為有期徒刑捌月。
丁○○共同連續違反不得使大陸地區人民非法進入臺灣地區之規
定，處有期徒刑壹年貳月；減為有期徒刑柒月，緩刑貳年。並應
於判決確定後之壹年內，向執行檢察官所指定之地方公益團體、
地方自治團體或社區提供捌拾小時之義務勞務，緩刑期內付保護
管束。
    事實及理由
一、本件犯罪事實、證據，除補充、更正如下外，其餘均引用附
    件起訴書有關被告乙○○、丁○○部分之記載。
  (一)犯罪事實(三)第29行「2月2日」更正為「2月5日」。
  (二)證據部分補充「被告乙○○、丁○○、庚○○、己○○於本
    院準備程序及審理時之自白」。
二、被告乙○○、丁○○所犯均係死刑、無期徒刑、最輕本刑為
    3 年以上有期徒刑以外之罪，其於準備程序就前揭被訴事實
    為有罪之陳述，經受命法官告知簡式審判程序之旨，並聽取
    其與公訴人之意見後，本院合議庭認無不得或不宜改依簡式
    審判程序進行之處，裁定改由受命法官獨任依簡式審判程序
    審理。
三、被告乙○○、丁○○行為後，刑法業於94年2月2日修正公布
    ，而自95年7月1日施行，而修正後刑法第2條第1項規定：「
    行為後法律有變更者，適用行為時之法律。但行為後之法律
    有利於行為人者，適用最有利於行為人之法律。」係規範行
    為後法律變更所生新舊法律比較適用之準據法，於新法施行
    後，應適用修正後刑法第2條第1項之規定，為「從舊從輕」
    之比較。且於比較時應就罪刑有關之共犯、未遂犯、想像競
    合犯、牽連犯、連續犯、結合犯，以及累犯加重、自首減輕
    暨其他法定加減（如身分加減）與加減例等一切規定，綜其
    全部罪刑之結果而為比較，且就比較之結果，須為整體之適
    用，不能割裂分別適用各該有利於行為人之法律，此即法律
    變更之比較適用所應遵守之「罪刑綜合比較原則」及「擇用
    整體性原則」（最高法院24年上字第4634號判例、27年上字
    第2615號判例、最高法院 95年度第8次刑事庭會議決議意旨
    參照），茲就本件新舊法比較結果說明如下：
      （一）刑法第214條法定刑罰金部分，依修正後刑法第 33
            條第5款之規定，最低額為新臺幣1,000元，惟依被
            告二人行為時之修正前刑法第33條第 5款規定，罰
            金之最低額僅新臺幣 3元。比較修正前、後之刑罰
            法律，適用修正後之規定，對被告二人顯未有利。
      （二）刑法第55條關於牽連犯之規定業經刪除，則被告二
            人所犯各罪，即應予分論併罰，比較新舊法結果，
            以適用被告二人行為時之法律即修正前刑法第55條
            牽連犯之規定，較有利於被告二人。
      （三）刑法第56條關於連續犯之規定，業經刪除。此刪除
            雖非犯罪構成要件之變更，但顯已影響行為人刑罰
            之法律效果，自屬法律有變更，比較新、舊法適用
            結果，數行為依新法規定原則上應予併罰，惟依舊
            法連續犯規定，得從一重處斷，是以適用被告二人
            行為時之法律即修正前刑法第56條連續犯之規定，
            較有利於被告二人。
      （四）綜上所述，本案應一體適用被告二人行為時之刑法
            法律對其較為有利。
四、按臺灣地區與大陸地區人民關係條例第79條第 1項處罰違反
    同條例第15條第 1款所定之使大陸地區人民非法進入臺灣地
    區罪，凡非經合法手續進入者皆包含之，不以偷渡進入者為
    限，凡使大陸地區人民以假結婚真入境之脫法方式，進入臺
    灣地區，即該當本罪（最高法院89年度臺上字第7620號、90
    年度臺上字第3180號判決意旨參照），則被告二人以假結婚
    之方式使大陸地區人民非法進入臺灣地區，其所為自與前開
    罪責之構成要件該當。又起訴書所載起訴法條原為「臺灣地
    區與大陸地區人民關係條例第79條第2項、第15條第1款之意
    圖營利使大陸地區人民非法進入臺灣地區罪嫌。」，業經公
    訴人於準備程序時當庭陳明更正為「違反臺灣地區與大陸地
    區人民關係條例第15條第1款規定，應依同條例第79條第1項
    處斷。」（見本院97年10月13日準備程序筆錄）。核被告二
    人所為均係犯刑法第216條之行使第214條使公務員登載不實
    文書罪，修正後臺灣地區與大陸地區人民關係條例第79條第
    1項、第15條第1款之使大陸地區人民非法進入臺灣地區罪。
    查臺灣地區與大陸地區人民關係條例第79條於民國92年10月
    29日修正公布，同年12月31日施行，法定刑由「 5年以下有
    期徒刑、拘役或科或併科新臺幣50萬元以下罰金。」修正為
    「 1年以上7年以下有期徒刑，得併科新臺幣1百萬元以下罰
    金。」，本件被告乙○○、丁○○所違反臺灣地區與大陸地
    區人民關係條例第15條不得使大陸地區人民非法進入臺灣地
    區之規定，其認定被告二人為本件犯行之時間點，應以大陸
    籍人士即被告甲○○等人非法進入臺灣地區之時間為斷，而
    本件被告甲○○最後一次進入臺灣地區之時間點係在該條例
    修正施行後之93年3月6日，被告乙○○、丁○○自均應依該
    條例新法處斷，尚無從新從輕法則之適用，附此敘明。被告
    等人使公務員登載不實之低度行為，應為其行使之高度行為
    所吸收，不另論罪。被告乙○○與被告丁○○、庚○○、己○○間，就使大陸地區人民非法進入臺灣地區罪；被告乙○○與被告丁○○、甲○○間；被告乙○○與被告庚○○、戊○○間，被告乙○○與被告己○○、丙○○間，就行使使公
    務員登載不實文書罪間，分別有犯意聯絡及行為分擔，各為
    共同正犯。被告二人所為先後多次行使使公務員登載不實文
    書之犯行，時間緊接，且所犯屬構成要件相同之罪，顯係基
    於概括之犯意反覆為之，均為連續犯，均應依修正前刑法第
    56條之規定以一罪論，並加重其刑。另被告二人所犯連續行
    使使公務員登載不實之文書罪與使大陸地區人民非法進入臺
    灣地區罪2 罪間，復有方法結果之關係，為牽連犯，應依修
    正前刑法第55條後段規定，從一重之使大陸地區人民非法進
    入臺灣地區罪處斷。爰審酌被告二人以假結婚之方式，使大
    陸地區人民進入臺灣地區，所為損害我國入出境管制及戶籍
    登記之確實，對於臺灣地區之安全及社經秩序，非無潛在之
    威脅，應予非難，暨犯罪之動機、目的、手段及犯後坦承犯
    行，已知悔悟之態度等一切情狀，分別量處如主文所示之刑
    。
五、又本件被告二人上開犯罪時間均係在 96年4月24日以前，合
    於中華民國九十六年罪犯減刑條例第2條第1項第 3款之規定
    ，應就其宣告刑減刑2分之1。
六、被告乙○○業因詐欺案件，經法院判處有期徒刑 6月，如易
    科罰金，以新台幣1000元折算 1日確定，業據被告於本院審
    理時供承在卷，並有臺灣高等法院被告前案紀錄表乙紙附卷
    可參，自不得諭知緩刑。而被告丁○○則未曾因故意犯罪受
    有期徒刑以上刑之宣告，此有臺灣高等法院被告前案紀錄表
    乙紙在卷可憑，其因貪圖小利而罹刑章，犯罪後直承不諱，
    深具悔意，經此論罪科刑之教訓，應知警惕，信無再犯之虞
    ，是本院認所宣告之刑以暫不執行為適當，爰併宣告緩刑 2
    年，並命被告丁○○於判決確定後之 1年內，向地方公益團
    體、地方自治團體或社區提供80小時之義務勞務，作為對被
    告丁○○諭知緩刑之條件。期被告丁○○能因此義務勞務，
    矯正其不當觀念並自我警惕，勿再蹈覆轍。又便於上開義務
    勞務之執行，本院認為上開義務勞務之提供對象（公益團體
    、地方自治團體或社區），由執行檢察官依據被告之生活情
    形、健康狀況及本件之特性，在不影響其工作時間之情形下
    ，予以指定，較為適當，並依刑法第93條第1項第2款之規定
    ，宣告於緩刑期間付保護管束，以收成效。
七、至共同被告即大陸籍人士戊○○、甲○○、丙○○部分，均
    已出境，爰由本院另行審結，附此敘明。
八、依刑事訴訟法第299條第1項前段、第273條之1第1項、第310
    條之2、第454條，修正後臺灣地區與大陸地區人民關係條例
    第79條第1項、第15條第1款，刑法第11條前段、第2條第1項
    前段、第216條、第214條，修正前刑法第28條、第55條、第
    74條第1項第1款、第2項第5款、第93條第1項第2款，中華民
    國九十六年罪犯減刑條例第2條第1項第 3款、第7條、第9條
    ，罰金罰鍰提高標準條例第 1條前段，現行法規所定貨幣單
    位折算新臺幣條例第2條，判決如主文。
本案經檢察官孫源志到庭執行職務。
中    華    民    國    97    年    10    月    27    日
                  刑事第二庭  法 官  陳  世  博
上列正本證明與原本無異。
如對本判決不服，應於送達後10日內，向本院提出上訴狀（上訴
狀應記載具體上訴理由並應抄附繕本）。
中    華    民    國    97    年    10    月    27    日
                              書記官
附錄本判決論罪之法律條文：
臺灣地區與大陸地區人民關係條例第79條：
違反第十五條第一款規定者，處一年以上七年以下有期徒刑，得
併科新臺幣一百萬元以下罰金。
意圖營利而犯前項之罪者，處三年以上十年以下有期徒刑，得併
科新臺幣五百萬元以下罰金。
前二項之首謀者，處五年以上有期徒刑，得併科新臺幣一千萬元
以下罰金。
前三項之未遂犯罰之。
中華民國船舶、航空器或其他運輸工具所有人、營運人或船長、
機長、其他運輸工具駕駛人違反第十五條第一款規定者，主管機
關得處該中華民國船舶、航空器或其他運輸工具一定期間之停航
，或廢止其有關證照，並得停止或廢止該船長、機長或駕駛人之
職業證照或資格。
中華民國船舶、航空器或其他運輸工具所有人，有第一項至第四
項之行為或因其故意、重大過失致使第三人以其船舶、航空器或
其他運輸工具從事第一項至第四項之行為，且該行為係以運送大
陸地區人民非法進入臺灣地區為主要目的者，主管機關得沒入該
船舶、航空器或其他運輸工具。所有人明知該船舶、航空器或其
他運輸工具得沒入，為規避沒入之裁處而取得所有權者，亦同。
前項情形，如該船舶、航空器或其他運輸工具無相關主管機關得
予沒入時，得由查獲機關沒入之。
臺灣地區與大陸地區人民關係條例第15條：
下列行為不得為之：
一、使大陸地區人民非法進入臺灣地區。
二、明知臺灣地區人民未經許可，而招攬使之進入大陸地區。
三、使大陸地區人民在臺灣地區從事未經許可或與許可目的不符
    之活動。
四、僱用或留用大陸地區人民在臺灣地區從事未經許可或與許可
    範圍不符之工作。
五、居間介紹他人為前款之行為。
中華民國刑法第216條（行使偽造變造或登載不實之文書罪）
行使第二百十條至第二百十五條之文書者，依偽造、變造文書或
登載不實事項或使登載不實事項之規定處斷。
中華民國刑法第214條（使公務員登載不實罪）
明知為不實之事項，而使公務員登載於職務上所掌之公文書，足
以生損害於公眾或他人者，處三年以下有期徒刑、拘役或五百元
以下罰金。


司法院資訊處製作；財團法人民間司法改革基金會備份。
